【裁判字號】    89,重訴,491
【裁判日期】    900305
【裁判案由】    清償債務
【裁判全文】
臺灣臺北地方法院民事判決  八十九年度重訴字第四九一號
    原      告    丙○○
    訴訟代理人    黃陽壽律師
    複  代理人    吳雨學律師
                  洪文浚律師
    被      告    甲○○      原住台北市○○區○○路四段二六五巷二八號二樓之
                              .
                  乙○○      .
右當事人間請求清償債務事件，本院判決如左：
    主    文
被告應連帶給付原告新台幣陸佰貳拾玖萬捌仟貳佰元，及自民國七十年四月一日起至
民國七十四年十一月二十七日止，按年利率百分之十六‧八計算以及自民國七十四年
十一月二十八日起至清償日止，按年利率百分之十八計算之遲延利息。
被告應就被繼承人陳秉國名下所有坐落基隆市○○區○○段八三二及培德段二七九地
號二筆土地各按每人二分之一之應繼分辦理繼承登記。
訴訟費用由被告連帶負擔。
本判決第一項於原告以新台幣貳佰壹拾萬元供擔保後，得假執行。
    事    實
一、原告方面：
（一）聲明：除供擔保之金額外，如主文第一項、第二項所示。
（二）陳述：
  １、求償給付借款債務部分：
    (1)訴外人即被告甲○○、乙○○之被繼承人陳秉國前於民國六十五年間向原告借
      款，截至六十九年九月二十七日經雙方結算結果，共結欠原告新台幣（下同）
      一千五百三十一萬元，此有陳秉國親立之承諾書可憑。嗣由訴外人何碧雲於六
      十九年十二月二十六日代為償還四百五十萬元，而陳秉國亦於七十年一月三十
      一日再度承諾其餘欠款一千零八十一萬元及自六十九年九月二十八日起按月息
      一分五厘計算之利息，於七十年三月三十日前如數清償。詎陳秉國於清償期屆
      至後，僅先後於七十年四月二日、七十年四月三十日依次償還三百萬元、一百
      萬元、一百五十萬元，依法以之儘先抵充一千零八十一萬元自六十九年九月二
      十八日起至七十年三月三十一日止按月息一分五厘計算之利息九八八，二○○
      元，再抵充借款本金四，五一一，八○○元後，餘欠借款本金六百二十九萬八
      千二百元及自七十年四月一日起，至清償日止，按月息一分五厘計算之利息迄
      未償還。
    (2)又繼承人自繼承開始時，除本法另有規定外，承受被繼承人財產上之一切權利
      義務；繼承人對於被繼承人之債務，負連帶責任，民法一千一百四十八條及一
      千一百五十三條第一項分別定有明文。茲因原債務人陳秉國早於七十七年十月
      十四日死亡，此有基隆地方法院民事執行處函及所附外交部公函，以及陳秉國
      死亡證明書可憑，其與原告之借款債務自應由法定繼承人承受之。查本件陳秉
      國之戶籍謄本顯示，被告甲○○為其配偶，另由陳秉國之出入境申請書所載，
      被告乙○○為其長女，二人均為其法定繼承人，是被告等二人對被繼承人即陳
      秉國之前述借款本息債務自應負連帶償還之責任。
  ２、代位辦理繼承登記部分：
    (1)按債權人依民法第二百四十二條規定，得代位行使之債務人權利，除私權外包
      括公權在內，申言之，代位權行使之範圍，就同法二百四十三條但書規定旨趣
      推之，並不以保存行為為限，凡以權利之保存或實行為目的之一切審判上或審
      判外之行為債權人均得代位行使。本件原債務人陳秉國生前曾提供其所有座落
      基隆市信義區○○○段槓子寮小段九五等地號共十二筆土地 (按：重測後地號
      為基隆市○○區○○段八三二、培德段一八八、二一五、二二七、二四四、二
      三七、二七三、一、一六○、二六七、二二六、二七九) ，為原告設定抵押權
      ，以為上述借款本息債務之擔保。惟因該借款債務未為清償，原告乃向法院聲
      請裁定拍賣上開抵押物，並經基隆地院以八十三年民執慎字第一二三號拍賣抵
      押物執行事件，將前開九五及一八九｜二○三地號即重測後深美段八三二及培
      德段二七九地號等二筆土地查封執行在案。按被告二人自繼承開始時，除本法
      另有規定外，對被繼承人陳秉國之借款債務，應負連帶給付責任，已如前述，
      茲因被告二人怠於行使其向地政事務所申辦繼承登記之權利，因而使系爭繼承
      財產遲未辦妥繼承登記，致原告之抵押債權長期不能受償實現，殊有保全債權
      之必要。原告迫不得已，合併訴請被告等應連帶給付系爭借款本息債務，及各
      按每人二分之一應繼分辦理系爭查封抵押土地之繼承登記。
（三）證據：提出原債務人陳秉國親立之承諾書影本乙件、原債務人陳秉國再度親立
      之承諾書影本乙件、相關法律問題參考資料影本乙件、基隆地方法院函文及所
      附外交部公函，以及陳秉國死亡證明書影本各乙件、戶籍謄本影本乙件、出入
      境申請書影本乙件、基隆地方法院民執慎123字第4799號函影本、基隆市○○
      區○○段八三二、培德段二七九地號土地登記謄本影本各乙件、行政法院八十
      八年度判字第三八０二號判決影本乙件為證。
二、被告方面：被告均未於言詞辯論期日到場，亦未提出準備書狀作何聲明或陳述。
    理    由
一、程序方面：本件被告，均未於言詞辯論期日到場，核無民事訴訟法第三百八十六
    條各款所列情形，爰依原告之聲請，由其一造辯論而為判決。
二、得心證之理由：
（一）原告主張之事實，既據其提出陳秉國親立之承諾書二件、基隆地方法院函文及
      所附外交部公函以及陳秉國死亡證明書各一件、戶籍謄本一件、出入境申請書
      一件、基隆地方法院民執慎123字第4799號函一件、基隆市○○區○○段八三
      二、培德段二七九地號土地登記謄本各一件、行政法院八十八年度判字第三八
      ０二號判決一件為證，應堪信原告之主張為真實。
（二）從而，原告依民法代位、借貸及繼承之法律關係，請求被告連帶給付借款六百
      二十九萬八千二百元及自七十年四月一日起至七十四年十一月二十七日止按年
      利率百分之十六點八（查前開利率係受廢止之利率管理條例之限制，參考陳秉
      國七十年一月三十一日承諾支付利息時中央銀行核定放款年利率為百分之十六
      點八所得），以及自七十四年十一月二十八日起至清償日止，按年利率百分之
      十八（即原約定利率月息一分五厘換算所得）之遲延利息，併請求被告應就被
      繼承人陳秉國名下所有座落基隆市○○區○○段八三二及培德段二七九地號二
      筆土地各按每人二分之一之應繼分辦理繼承登記，均無不合，應予准許。
三、假執行之宣告：原告陳明願供擔保，就本判決第一項部分，聲請宣告假執行，經
    核並無不合，爰酌定相當擔保金額准許之。
四、結論：原告之訴為有理由，依民事訴訟法第三百八十五條第一項前段、第八十五
    條第二項，第三百九十條第二項判決如主文。
中      華      民      國    九十      年      三      月      五      日
                                      民事第五庭法      官  詹駿鴻
右為正本係照原本作成
如對本判決上訴，須於判決送達後廿日內向本院提出上訴狀
中      華      民      國    九十      年      三      月      五      日
                                                法院書記官  林淑玉


司法院資訊處製作；財團法人民間司法改革基金會備份。
